【裁判字號】    99,抗,244
【裁判日期】    990628
【裁判案由】    假處分
【裁判全文】
臺灣高等法院臺中分院民事裁定           99年度抗字第244號
抗  告  人  乙○○
送達代收人  徐正安  律師
相  對  人  甲○○
代  理  人  丙○○
上列抗告人與相對人間因請求假處分事件，對於中華民國99年5
月6日臺灣苗栗地方法院99年度裁全字第9號裁定提起抗告，本院
裁定如下：
    主    文
抗告駁回。
抗告訴訟費用新臺幣壹仟元由抗告人負擔。
    理    由
一、原審法院裁定以：本件債權人即抗告人乙○○主張第三人丙
    ○○於民國（下同）99年2月11日向抗告人借款新台幣（下
    同）859,000元，作為丙○○買賣股票之用。詎丙○○於股
    票買賣獲利後，隨即將上開帳戶內之款項提領一空，抗告人
    試圖聯繫丙○○，然其依舊不予理會，亦未商議還款事宜，
    拒絕給付之意甚明。其後，丙○○竟將其所有如原裁定附表
    所示之不動產（下稱系爭不動產），贈與而於99年2月25日
    移轉所有權登記予其配偶即相對人甲○○，顯有脫免債務之
    嫌。為保障抗告人之債權，防止如系爭不動產移轉變更現況
    ，有假處分之必要之事實，就假處分之請求及假處分之原因
    雖提出銀行交易傳票、存證信函暨回執、系爭土地及建物登
    記謄本、不動產異議索引等件為證，惟釋明仍有不足，但抗
    告人既陳明願供擔保，應認足補其釋明之不足，而裁定准抗
    告人以1,660,760元為相對人供擔保後，對於系爭不動產不
    得讓與、設定抵押、出租及欺他一切處分行為等語。
二、抗告意旨略以：原審裁定抗告人為相對人供擔保之金額為1,
    660,760元，此顯難令抗告人接受。而原裁定擔保金額之依
    據，無非以系爭不動產土地之公告現值及建物現值總額為核
    計標準（土地公告現值為1,440,960元，建物現值為219,800
    元），然抗告人欲請求保全之債權不過859,000元，且該不
    動產亦因丙○○曾二次向渣打國際商業銀行股份有限公司（
    下稱渣打銀行），分別貸款擔保債權金額2,000,000元及3,3
    00,000元而為該銀行設定最高限額抵押權在卷，致該不動產
    之目前殘價值應低於1,000,000元，而非原審所核計1,660,7
    60元之現值。是原審於核定本件假處分裁定，供擔保之金額
    應以抗告人欲保全之債權同額，始為恰當。為此，請求將原
    裁定廢棄，並准許抗告人以859,000元為相對人供擔保後就
    相對人所有如原裁定附表所示之不動產，不得為讓與、設定
    抵押、出租或一切處分行為等語。
三、按債權人就金錢請求以外之請求，因請求標的現狀變更，有
    日後不能強制執行或甚難強制執行之虞，欲保全強制執行者
    ，得聲請假處分。請求及假處分之原因，應釋明之，釋明如
    有不足，而債權人陳明願供擔保或法院認為適當者，法院得
    定相當之擔保，命供擔保後為假處分，民事訴訟法第532條
    第1項、第533條準用第526條第1項、第2項分別定有明文。
    又「證明」與「釋明」在構成法院之心證上程度未盡相同，
    所謂「證明」，乃當事人提出之證據方法，足使法院產生堅
    強之心證，可以完全確信其主張為真實而言，而所謂「釋明
    」，則為當事人提出之證據，未能使法院達於確信之程度，
    僅在使法院得薄弱之心證，信其事實上之主張大概為如此者
    而言，二者非性質上之區別，而係分量上之不同（最高法院
    95年度台抗字第386號裁定意旨參照）。次按法院就債務人
    因假扣押或假處分所受損害，命債權人預供擔保者，其金額
    之多寡應如何認為相當，原屬於法院職權裁量之範圍，非當
    事人所可任意指摘（最高法院48年台抗字第18號判例意旨參
    照）。第按法院定擔保金額而為准許假處分之裁定者，該項
    擔保係備供債務人因假處分所受損害之賠償，其數額應依標
    的物受假處分後，債務人不能利用或處分該標的物所受之損
    害額，或因供擔保所受之損害額定之，非以標的物之價值為
    依據（最高法院63年台抗字第142號判例意旨參照）。
四、經查：
  (一)、本件抗告人主張丙○○前以買賣股票款項不足為由，向其
      借款859,000元，抗告人遂向親屬借貸部分款項後，連同
      自身帳戶現領之490,000元，共計859,000元，於99年2月
      11日存入丙○○用作股票買賣往來之渣打銀行苗栗分行帳
      戶，作為丙○○買賣股票之用。詎丙○○於股票買賣獲利
      後，隨即將上開帳戶內之款項提領一空，抗告人試圖聯繫
      丙○○，然其依舊不予理會，亦未商議還款事宜，拒絕給
      付之意甚明。其後，丙○○竟將其所有系爭不動產，贈與
      移轉登記予其配偶即相對人，顯有脫免債務之嫌。為保障
      抗告人之債權，防止如原裁定附表所示之不動產移轉變更
      現況，有請求假處分之必要等語，並提出抗告人存款簿影
      本、銀行交易傳票、存證信函暨回執、民事假扣押裁定、
      系爭土地及建物登記謄本、不動產異議索引等件為證。準
      此，抗告人就本件假處分之請求及假處分之原因已為釋明
      ，足使本院得薄弱之心證，信其事實上之主張大概為如此
      、大致為正當。縱認抗告人之釋明仍有不足，惟其既陳明
      願供擔保，以補釋明之不足，該項擔保1,660,760元復資
      為相對人之財產因假處分受有損害之賠償，仍應認堪補釋
      明之不足。從而，原審為准予假處分之裁定，核無不合。
  (二)、雖抗告人辯稱：原裁定擔保金額之依據，無非以系爭不動
      產土地之公告現值及建物現值總額1,660,760元為核計標
      準，然抗告人欲請求保全之債權不過859,000元，且該不
      動產亦因丙○○曾二次向渣打銀行分別貸款擔保債權金額
      2,000,000元及3,300,000元而為該銀行設定最高限額抵押
      權在卷，致該不動產之目前殘價值應低於1,000,000元，
      而非原審所核計1,660,760元之現值云云。惟查相對人代
      理人丙○○於本院調查程序中陳稱：系爭土地雖然公告現
      值每平方公尺為24,000元，市價每坪約為200,000元，系
      爭土地大約有19坪左右，總價約為3,800,000元，建物約
      為97平方公尺，造價每坪約為45,000元，總價約為1,320,
      000元，加起來有5,000,000元。所以相對人之代理人丙○
      ○才能向渣打銀行借貸5,000,000多元，現在只剩下1,184
      ,355元未清償等語，並提出丙○○渣打銀行之綜合月結單
      為證，堪信相對人之辯解為可採。則系爭不動產價值尚有
      3,935,645元（3,800,000元＋1,320,000元－1,184,355元
      ＝3,935,645元）之價值。揆諸前揭說明，假處分擔保金
      額之多寡應如何認為相當，屬於法院職權裁量之範圍，非
      以標的物之價值為其依據，原審斟酌一切情狀及債務人因
      該處分可能受有之損害而定本件擔保金額為1,660,760元
      ，即非抗告人所可爭多論寡，任意指摘其為不當。抗告人
      之抗辯原審核定之擔保金額過高云云，要無可採。
  (三)、綜上所述，假處分擔保金額之酌定係屬原審職權裁量之範
      圍，且原審所酌定擔保金額1,660,76元足供相對人損失之
      擔保，原裁定核無不合。抗告意旨仍執前詞指摘原裁定核
      定之擔保金額過高係屬不當，聲明求予廢棄，為無理由，
      應予駁回。
五、據上論結，本件抗告為無理由，依民事訴訟法第495條之1第
    1項、第449條第1項、第95條、第78條，裁定如主文。
中    華    民    國    99    年    6     月    28    日
                民事第一庭    審判長法  官  吳火川
                                    法  官  饒鴻鵬
                                    法  官  胡景彬
以上正本係照原本作成。
不得再抗告。
                                    書記官  劉建智
中    華    民    國    99    年    6     月    29    日
                                                      Ｓ

司法院資訊處製作；財團法人民間司法改革基金會備份。
